臺灣彰化地方法院刑事附帶民事判決
111年度交附民字第57號
原      告  莊晨琦
代  理  人  莊明智
            謝佩靜
被      告  程秋萍

上列原告因被告之過失傷害案件（本院111年度交易字第227號）
，經原告提起附帶民事訴訟請求損害賠償，本院於民國111年6月
17日言詞辯論終結，判決如下：
    主  文
一、被告應給付原告新臺幣788,172元，及自民國111年3月29日
    起至清償日止，按週年利率5%計算之利息。
二、原告其餘之訴駁回。 
三、本判決如原告以新臺幣260,000元供擔保後得假執行；但被
    告如以新臺幣788,172元預供擔保後，得免為假執行。
四、原告其餘假執行之聲請駁回。 
    事實及理由
一、按訴狀送達後，原告不得將原訴變更或追加他訴，但請求之
    基礎事實同一、擴張或減縮應受判決事項之聲明者，不在此
    限；又被告於訴之變更或追加無異議，而為本案之言詞辯論
    者，視為同意變更或追加，民事訴訟法第255條第1項第2款
    、第3款、同條第2項定有明文。本件原告於起訴後將原聲明
    「被告應給付原告新臺幣（下同）2,695,263元，及自起訴
    狀繕本送達翌日起至清償日止，按年息百分之5計算之利息
    」部分，變更為「被告應給付原告2,739,621元，及自起訴
    狀繕本送達翌日起至清償日止，按年息百分之5計算之利息
    」，核屬擴張應受判決事項之聲明，且與原聲明本於同一事
    實，訴訟資料亦得互為援用，被告對此亦無爭執而為言詞辯
    論，故依前揭規定，自應准許。
二、原告起訴主張：
　㈠被告於民國110年6月5日上午10時50分許，駕駛車牌號碼0000-0
    0號自用小客車，沿彰化縣溪湖鎮彰水路2段由北往南方向行
    駛，行至崙子腳路與彰水路2段之丁字型交岔路口（設有遲
    閉時向行車管制號誌），本應注意轉彎車應暫停讓直行車先
    行，而依當時情形，並無不能注意之情事，竟疏未注意，貿
    然左轉彎進入路口，適有原告騎乘車牌號碼000-0000號普通
    重型機車沿彰化縣○○鎮○○路0段○○○○○○○○○○○○○號誌轉為黃燈
    ），亦應注意車前狀況，依標線指示行駛，卻疏未注意，在
    （外側）右轉車道直行進入路口，見狀煞停閃避不及，人車
    失控打滑自摔在地，因此受有左側硬膜上出血及硬膜下出血
    、右側創傷性蜘蛛網膜下出血、顱骨穹窿閉鎖性骨折、雙側
    膝部擦傷、雙側大腿擦挫傷、雙側足部擦傷、左側前臂擦傷
    等傷害。
　㈡原告因本件事故，總計受有2,739,621元之損害，各項細目如
    下：
　　1.醫院費用232,600元：原告受傷後至衛生福利部彰化醫院
      （下稱彰化醫院）急診花費1,136元，轉送秀傳醫療社團
      法人秀傳紀念醫院（下稱彰化秀傳醫院）急診、手術、住
      院，花費75,191元，嗣於彰化基督教醫療財團法人彰化基
      督教醫院（下稱彰化基督教醫院）住院、門診復健治療花
      費21,210元，於彰化基督教醫療財團法人鹿港基督教醫院
      （下稱鹿港基督教醫院）復健門診治療花費7,000元，於
      秀傳醫療社團法人彰濱秀傳紀念醫院（下稱彰濱秀傳醫院
      ）開刀、復健門診花費117,570元，以及其他診所看診費
      用1,400元，住院期間醫療用品花費9,093元。
　　2.看護費用309,200元：於彰化秀傳醫院住院期間親屬看護
      估計20,800元，於彰化基督教醫院復健住院期間親屬看護
      估計72,800元，於彰濱秀傳醫院親屬看護估計15,600元，
      居家親屬看護估計200,000元。以上住院期間以每日2,600
      元計算，居家期間以每日2,000元計算。並同意在不變動
      聲明請求總額情況下，法院認定不受各細項請求金額之拘
      束。
　　3.交通費用112,275元：原告於彰化醫院治療花費來回交通
      費1,020元，於彰化秀傳醫院來回交通費3,640元，於彰化
      基督教醫院來回交通花費31,000元，於鹿港基督教醫院來
      回交通花費64,780元，於彰濱秀傳醫院來回交通費8,680
      元，於診所來回交通花費3,155元。
　　4.休學損失24,886元：原告就讀國立屏東科技大學工業管理
      系，因傷無法如期完成109年度第二學期之學業，不得不
      辦理休學，而109年度第二學期之學費為24,886元，辦理
      休學時已逢學期末，逾學期2/3，無法退費。
　　5.機車維修費26,700元。
　　6.全罩式安全帽損毀重新購買花費4,288元。
　　7.訴訟影印費472元。
　　8.未來醫療費用529,200元：原告仍有蟹足腫、左半臉麻痺
      、傷口、記憶力等症狀，需持續門診追蹤治療，預估花費
      30,000元，人工頭蓋骨可能需進行手術重新修補，預估花
      費300,000元，頭顱手術後刀疤處無法生長頭髮，需修補
      手術後進行植髮，預估花費199,200元。
　　9.精神慰撫金1,500,000元：原告昏迷月餘才醒來，腦部有
      細胞壞死，造成失憶、失語、認知障礙、運動障礙，及蟹
      足腫、頭顱線性骨折、顱底骨折、左臉顏面神經麻痺，記
      憶力明顯衰退致學習壓力增大，精神承受莫大痛苦。
　㈢爰依侵權行為法律關係，提起本件訴訟，並聲明：
　　1.被告應給付原告2,739,621元，及自起訴狀繕本送達翌日
      起至清償日止，按週年利率5%計算之利息。
　　2.願供擔保，請准宣告假執行。
　　3.訴訟費用由被告負擔。　　
三、被告答辯略以：原告的請求金額太高，無法負擔，請求駁回
    原告之訴。　　
四、法院判斷：
  ㈠按附帶民事訴訟之判決，應以刑事訴訟判決所認定之事實為
    據，刑事訴訟法第500條前段定有明文。原告主張前述事實
    ，業經本院以111年度交易字第227號刑事判決認定屬實，並
    判處被告罪刑在案，有該刑事判決書可憑，依照前揭規定，
    原告主張上述遭被告過失傷害之事實，即應認定屬實。
  ㈡按附帶民事訴訟，係因犯罪而受損害之人，為請求回復其損
    害，於刑事訴訟程序附帶提起之民事訴訟；提起此項訴訟，
    自須限於被訴之犯罪事實侵害其私權，致生損害者，始得為
    之。換言之，附帶民事訴訟之提起，必以刑事訴訟程序之存
    在為前提，若刑事訴訟未經提起公訴或自訴，或非刑事訴訟
    程序認定之犯罪事實侵害其私權，縱因同一事故而受有損害
    ，亦不得對於應負賠償責任之人，提起附帶民事訴訟（最高
    法院91年度台抗字第306號民事裁定意旨參照）。本件刑事
    訴訟是「過失傷害」案件，犯罪事實是被告疏未注意轉彎車
    應讓直行車先行，因而導致原告受傷。沒有刑事規定處罰「
    過失毀損」的行為，自然不是犯罪事實。而且，原告為行使
    權利、實施訴訟所花費之成本，也不是犯罪事實之損害。基
    此，被告因過失肇事，使原告之機車、安全帽受損、原告為
    主張權利實施訴訟而支出之影印費等情，縱然屬實，仍非刑
    事訴訟起訴之範圍。原告此部分損害賠償請求，即非因犯罪
    而受損害，依前揭說明，其請求機車維修費26,700元、全罩
    式安全帽損毀重購費用4,288元、訴訟影印費472元，應予駁
    回。
  ㈢按因故意或過失，不法侵害他人權利者，負損害賠償責任。
    不法侵害他人之身體或健康者，對於被害人因此喪失或減少
    勞動能力或增加生活上之需要時，應負損害賠償責任。民法
    第184條第1項前段、第193條第1項定有明文。又按不法侵害
    他人之身體、健康、名譽、自由、信用、隱私、貞操，或不
    法侵害其他人格法益而情節重大者，被害人雖非財產上之損
    害，亦得請求賠償相當之金額，民法第195條第1項前段定有
    明文。至於非財產上損害之慰撫金數額，究竟若干為適當，
    應斟酌雙方（包括侵權人）之身分，資力與加害程度等定之
    。被告上述過失行為業經本院以111年度交易字第227號刑事
    判決認定屬實，並因而侵害原告之身體及健康，因此原告主
    張被告應負侵權行為損害賠償責任，即屬有據。針對原告得
    請求之金額，分述如下：　　　
    1.原告主張因被告上述過失侵權行為，支出醫療費用共計23
      2,600元，有收據附卷可憑（附民卷第189-243頁），且被
      告未爭執，可認屬實，此部分之請求核屬有據。
　　2.看護費用部分：
　　　⑴原告主張醫院全日班照護以每日2,600元計算，居家全日
        班照護以每日2,000元計算，舉網頁查詢資料為據（附
        民卷第245頁），尚屬合理行情，且被告未爭執，可為
        計算依據。即便原告實際未聘請看護而由親屬照顧，然
        而親屬本於親情無條件付出，不能反而加惠被告，故原
        告仍得以請求看護費用，此為實務通見。
　　　⑵原告於110年6月15日至110年6月23日在彰化秀傳醫院住
        院治療，合計住院9日（按：始日就需要看護，應予加
        計，診斷證明書詳附民卷第163頁）；於110年6月23日
        至110年7月20日在彰化基督教醫院治療，合計住院27日
        （按：6月23日不能重複計算看護日數，故不能計為28
        日，診斷證明書詳附民卷第171頁）；於110年8月9日至
        110年8月14日在彰濱秀傳醫院治療，合計住院6日（診
        斷證明書詳附民卷第165頁）。上述住院日數總共42日
        ，共需看護費用109,200元（計算式：2600×42＝109200
        ）。
　　　⑶原告於110年6月23日離開彰化秀傳醫院時，醫囑建議出
        院後適當休養3個月（附民卷第163頁）。基此，原告自
        110年7月21日至110年8月8日（也就是110年7月20日離
        開彰化基督教醫院，至110年8月9日進彰濱秀傳醫院之
        在家休養空檔），勢必有居家看護之需求，合計19日。
        原告於110年8月14日離開彰濱秀傳醫院時，醫囑再度建
        議出院後需休養3個月（附民卷第165頁），此後100日
        內即有居家看護之需求（原告將3個月計為100日）。因
        此，上述居家看護總共119日，共需看護費用238,000元
        （計算式：2000×119＝238000）。
　　　⑷小結上述，原告之看護費支出合計為347,200元，可認有
        據（計算式：109200+238000=374200）。
    3.原告主張因就診所支出之交通費用，扣除後述「110年6月
      5日彰化醫院來回交通費用1,020元」外，總計111,255元
      ，業據提出大都會計程車網址計算住家往返各醫療院所之
      車資估算標準及診療憑據（附民卷第249-313頁），可認
      有據。至於事故發生當日即為110年6月5日，原告經救護
      車自案發地點送至彰化醫院，當日再轉送彰化秀傳醫院救
      治（詳警卷第15頁正、背面之衛生福利部彰化醫院、彰化
      秀傳醫院之診斷證明書所載），顯然沒有原告於110年6月
      5日從住家往返衛生福利部彰化醫院之事實，故此部分之
      交通費用核屬無據，不應准許。
    4.原告就讀國立屏東科技大學工業管理系，因傷無法如期完
      成109年度第二學期之學業，不得不辦理休學，而109年度
      第二學期之學費為24,886元，辦理休學時已逢學期末，逾
      學期2/3，無法退費，此有國立屏東科技大學休學證明書
      、109年學年度第二學期繳費證明單、國立屏東科技大學
      各類教務文件申請應注意事項在卷為憑（附民卷第315-31
      9、357-359頁）。原告繳付學費24,886元，因本件事故受
      傷，而無法如期完成109年度第二學期之學業，主張受有
      學費同額之損失24,886元，應屬有據。
    5.原告主張未來醫療費用部分，這些損害尚未發生，縱使有
      預為請求之必要，惟金額所由何來、參考估算憑據或標準
      為何，並未舉證以實其說，難認有據，不應准許。
    6.精神慰撫金部分：被告之過失駕駛行為，侵害原告之身體
      、健康等人格權，原告因此受有精神上痛苦，無違常理，
      其請求非財產上損害賠償，應屬有據。審酌事故發生時原
      告為大學在學生，本有相當燦爛的求知生活，卻橫遭車禍
      事故，受有左側硬膜上出血及硬膜下出血、右側創傷性蜘
      蛛網膜下出血、顱骨穹窿閉鎖性骨折等嚴重傷害，顱型外
      觀更有顯著改變（附民卷第345頁），衡情勢必承受巨大
      的精神痛苦；而原告為大學在學生，於110年間無所得，
      名下無財產，被告於110年間之薪資所得不高，名下亦無
      財產，有兩造之稅務電子閘門財產所得調件明細表在卷可
      憑（附民卷第399、361-362頁）；復考量兩造之家庭生活
      狀況，被告為肇事主因，違失程度較高等情狀，因認原告
      請求精神慰撫金800,000元為適當，超過部分，並無理由
      ，不應准許。
    7.小計以上原告各項損害，為1,515,941元（計算式：23260
      0+347200+111255+24886+800000=0000000）。
  ㈣按損害之發生或擴大，被害人與有過失者，法院得減輕其賠
    償金額，或免除之，民法第217條第1項定有明文。經查：
　  1.被告駕駛自小客車左轉彎時未禮讓直行車先行貿然進入路
      口左轉彎，原告騎乘機車時本應注意車前狀況，依標線指
      示行駛，卻疏未注意，在（外側）右轉車道直行進入路口
      ，兩造對於事故發生各有疏失，俱有肇因。惟「轉彎車應
      暫停讓直行車先行」是應該優先被考慮的規則，決定路權
      先後的框架，再衡量其他因素調整各自肇責比重。鑑定意
      見書認為兩造肇因不分軒輊，此部分之結論為本院所不採
      。被告和原告之肇因仍有主次之別，被告之疏失應評價為
      肇事主因、原告之疏失則為肇事次因。
　　2.原告對本件事故之發生，既有難辭其咎之處，茲審酌原告
      和被告之過失程度，本院認原告應負40%之過失責任，只
      能對被告請求60%數額之損害賠償。故原告得求償之金額
      ，經過失相抵後，為909,565元（計算式：0000000×60%=9
      09,564.6，四捨五入，小數點以下進位）。
  ㈤按強制汽車責任保險法第32條規定，保險人依該法規定所為
    保險給付，視為被保險人損害賠償金額之一部分；被保險人
    受賠償請求時，得扣除之。經查，兩造不爭執原告已領取強
    制汽車責任保險金121,393元（刑事卷第73頁），可認屬實
    。依前揭規定，即應於本件請求扣除。扣除後原告得請求被
    告給付788,172元（計算式：000000-000000=788172）。
  ㈥按給付有確定期限者，債務人自期限屆滿時起，負遲延責任
    。給付無確定期限者，債務人於債權人得請求給付時，經其
    催告而未為給付，自受催告時起，負遲延責任。其經債權人
    起訴而送達訴狀，或依督促程序送達支付命令，或為其他相
    類之行為者，與催告有同一之效力。民法第229條第1項、第
    2項定有明文。又遲延之債務，以支付金錢為標的者，債權
    人得請求依法定利率計算之遲延利息。但約定利息較高者，
    仍從其約定利率。應付利息之債務，其利率未經約定，亦無
    法律可據者，週年利率為5%。民法第233條第1項、第203條
    亦有明文。原告對被告請求之損害賠償債權，核屬無確定期
    限之給付，原告提起民事訴訟，起訴狀繕本於111年3月28日
    送達被告，有送達證書可憑（附民卷第179頁），而被告迄
    未給付，即應負遲延責任。因此，原告請求被告自起訴狀繕
    本送達翌日即111年3月29日起至清償日止，按週年利率5%計
    算之法定遲延利息，核屬有據。
  ㈦綜上所述，原告依侵權行為之法律關係，請求被告給付788,1
    72元，及自刑事附帶民事起訴狀繕本送達翌日即111年3月29
    日起至清償日止，按週年利率5%計算之利息，為有理由，應
    予准許。逾此範圍之請求，則無理由，應予駁回。
五、原告就勝訴部分陳明願供擔保，請求宣告假執行，經核與民
    事訴訟法第390條第2項之規定相符，爰酌定相當擔保金額准
    許之；另參同法第392條第2項規定，依職權酌定相當擔保金
    額，宣告被告得預供擔保而免為假執行。至於原告敗訴部分
    ，假執行之聲請失所依憑，應予駁回。
六、民事訴訟法關於訴訟費用之規定，未在刑事訴訟法第491條
    準用之列，而且原告提起刑事附帶民事訴訟請求損害賠償，
    依法本無須繳納裁判費用，故毋庸諭知訴訟費用之負擔。
七、本件事證已臻明確，兩造其餘攻擊防禦方法及證據，核與判
    決結果不生影響，爰不一一論列，併此敘明。　　
八、依刑事訴訟法第502條、第491條第10款，民事訴訟法第390
    條第2項、第392條第2項，判決如主文。
中　　華　　民　　國　　111 　年　　6 　　月　　28　　日
                    刑事第二庭  法  官  王祥豪
以上正本證明與原本無異。
如不服本件判決，應自收受送達之日起20日內，表明上訴理由，
向本院提起上訴狀(須附繕本)。
中　　華　　民　　國　　111 　年　　6 　　月　　28　　日
                                書記官  吳芳儀